臺灣板橋地方法院刑事判決　　　　　　　　　　　　九十一年度簡上字第一九七號
　　上　訴　人
　　即　被　告　丙○○
右上訴人即被告因竊盜案件，不服本院板橋簡易庭九十一年度板簡字第五八一號中華
民國九十一年五月三十日第一審判決（聲請案號：臺灣板橋地方法院檢察署九十一年
度偵字第三八四五號），提起上訴，並經臺灣臺北地方法院檢察署檢察官移
判（九十一年度偵字第一八○四四號），本院管轄之第二審合議庭判決如左：
    主  文
原判決撤銷。
丙○○連續竊盜，處拘役伍拾伍日，如易科罰金，以參佰元折算壹日。
    事  實
一、丙○○前有多次竊盜前科，最近五年內遭判刑確定執行之情形為：(一)本院以九十
    年度易字第三二六八號判處罰金一萬元確定，於民國九十一年三月二十四日以易
    服勞役執行完畢；(二)本院以九十年度板簡字第一八六九號判處罰金一千元，於九
    十一年五月十六日執行完畢（以上均不構成累犯）。其基於意圖為自己不法所有
    之概括犯意，於下列時地連續兩次竊盜：
  (一)於九十一年二月十日二十二時十分許，在位於臺北縣板橋市○○路○段三十一號
    之家福股份有限公司板橋分公司（下稱為家福公司)之賣場內，竊取賣場內陳列
    販售之ＶＣＤ影音光碟片三片、火雞翅六支（價值共計新臺幣一千二百八十七元
    ），得手後趁現場排隊結帳人數眾多之機會，未經結帳即走出收銀台，適為該公
    司安全課助理甲○○發覺而報警，警據報後至現場查獲。
  (二)於九十一年七月二十日十一時四十分許，在位於臺北市○○○路○段六十六號之
    新光三越百貨公司（下稱為新光三越公司）二樓輝盟服飾專櫃內，趁店員乙○○
    疏於注意之際，竊取店內防曬夾克乙件（價值新臺幣二千七百八十元）並藏置於
    隨身攜帶之背包內，得手後甫離開現場時，即為乙○○發覺而追趕至該公司三樓
    攔停丙○○並報警查獲。
二、案經臺北縣政府警察局海山分局報告臺灣板橋地方法院檢察署檢察官偵查聲請簡
    易判決處刑，及由臺北市政府警察局中正第一分局移送臺灣臺北地方法院檢察署
    檢察官偵查移送併案審判。
    理  由
一、訊之被告丙○○固坦認右開時地遭查獲之情形，惟矢口否認有何竊盜犯行，辯以
    九十一年二月十日係與女兒丁○○一同前往購物，當時伊將物品拿在手上走在前
    方，以為走在後方之丁○○會一併結帳，未料丁○○已轉身去拿其他物品，且當
    時伊尚未出收銀台；另九十一年七月二十日係拿該夾克欲為試穿，正在找更衣室
    時即為百貨公司人員抓住；又伊患有精神分裂症，日常行為因此而受影響云云。
    經查：
  (一)右揭犯罪事實，證人即新光三越公司店員乙○○到庭結證屬實，另家福公司安全
    課助理甲○○亦於警訊中指述綦詳。雖甲○○未於本院審判時到庭調查，然其於
    警詢中就被告竊盜犯行已明確供述在卷，且其與被告並不相識而無仇隙，衡情應
    無故為構陷之理，況被告於偵查中亦自承該次竊盜之事實（參九十一年度偵字第
    三八四五號偵查卷第二十二頁），堪認甲○○上開警詢中不利被告之供述具特別
    可信之狀況，而甲○○因未按址居住而經本院多次傳拘無著，合於刑事訴訟法第
    一百五十九條之三第三款所定被告以外之人所在不明而傳喚不到者之情形，依上
    開規定得以其前述警詢中不利被告之供述為證據。
  (二)被告雖否認犯行，並以前開情詞置辯，惟被告就九十一年二月十日之竊盜犯行，
    於檢察官訊問之時即已自白不諱，核與家福公司人員甲○○警詢中之供述合致，
    是以被告在本院審理中改異前詞而否認之，諒屬事後圖卸之詞，不足採信。又被
    告當時係將竊得之衣服放置在所攜帶之背包內，為新光三越公司店員追至三樓時
    始在其所帶之背包內發現，而該公司每一專櫃都有試衣室等情，業據證人乙○○
    在本院證述明確，其所證述百貨公司試衣間設置之情形並為社會周知之事實，則
    被告若僅為試穿衣服，自應持向該專櫃店員提出要求，或逕自進入該專櫃之試衣
    間試穿即可，斷無將衣服藏置背包內並離開該專櫃，甚至離開該專櫃所在樓層之
    可能，是其上開辯解亦堪認為匿飾之詞而非實在。再者被告固患有妄想型精神分
    裂症，有被告提出之診斷證明書可稽，惟按刑法上之心神喪失與精神耗弱，應依
    行為時精神障礙程度之強弱而定，如行為時之精神，對於外界事務全然缺乏知覺
    理會及判斷作用，而無自由決定意思之能力者，為心神喪失，如此項能力並非完
    全喪失，僅較普通人之平均程度顯然減退者，則為精神耗弱；本件被告經本院囑
    託鑑定結果，被告在情緒、壓力因應與衝動控制上雖受影響，但仍可維持一般日
    常生活與部分職業功能，亦顯然未減損其一般是非判斷辨別能力，及依此判斷而
    為自由意思行為之能力，其對於事發前後之詳細過程與週邊情境之觀察皆可清楚
    陳述，未受其上開疾病之顯著影響，故其於行為時未達精神耗弱之程度，此有國
    立臺灣大學醫學院附設醫院九十二年九月十六日九二校附醫精字第九二○○○○
    九五七四函附精神鑑定報告書存卷足據，是被告並無刑法所定心神喪失或精神耗
    弱之情形而不影響其行為罪責，其所為是項置辯自委無可採。
  (三)此外，復有卷附臺北縣政府警察局海山分局扣押物品目錄表及其上由甲○○領回
    失竊物時所為之署押，與證人乙○○出具之贓物認領保管收據各乙紙可資佐證，
    本件事證明確，被告如事實欄所載之竊盜犯行，均足堪認定，應予依法論科。
二、核被告丙○○所為，係犯刑法第三百二十條第一項竊盜；又其先後兩次竊盜犯行
    ，時間緊接，方法相同，觸犯係基本犯罪構成要件相同之罪，顯基於概括犯意而
    為之，乃連續犯，應依刑法第五十六條之規定論以一罪，並加重其刑。被告如事
    實欄(二)部分之犯行，起訴意旨雖未論敘，惟與本案起訴論科部分即事實欄(一)部分
    之犯罪事實具有連續犯之裁判上一罪關係，為起訴效力之所及，本院自應併予審
    判。原審論罪科刑，固非無據，惟其未及審判被告如事欄(二)部分之犯罪，自有未
    洽，故被告上訴意旨否認犯行雖屬無據，然原判決既有可議之處，仍應由本院將
    原審判決撤銷改判。爰審酌被告有多次竊盜前科，最近五年內遭判刑確定執行之
    情形為：(一)本院以九十年度易字第三二六八號判處罰金一萬元確定，於九十一年
    三月二十四日以易服勞役執行完畢；(二)本院以九十年度板簡字第一八六九號判處
    罰金一千元，於九十一年五月十六日執行完畢，以上雖均不構成累犯，然已足證
    明其素行不佳，惟患有精神疾病，智慮淺薄，而所竊之物價值非鉅，並已由被害
    人領回，尚無造成重大危害之情形，並其犯罪動機、目的、手段及犯罪後之態度
    等一切情狀，量處如主文所示之刑，並諭知易科罰金之標準，以資儆懲。
據上論斷，應依刑事訴訟法第四百五十五條之一第一項、第三項、第三百六十九條第
一項，刑法第五十六條、第三百二十條第一項、第四十一條第一項前段、罰金罰鍰提
高標準條例第一條前段、第二條，判決如主文。
本案經檢察官戊○○到庭執行職務。
中      華      民      國      九十三      年    一      月    三十    日
                                      臺灣臺北地方法院刑事第五庭
                                          審判長法  官  林  春  長
                                                法  官  崔  玲  琦
                                                法  官  楊  博  欽
右正本證明與原本無異。
不得上訴。
                                                書記官  曾  美  滋
中      華      民      國      九十三      年    一      月    三十    日
附錄本案論罪科刑法條全文：
中華民國刑法第三百二十條
  意圖為自己或第三人不法之所有，而竊取他人之動產者，為竊盜罪，處五年以下有
  期徒刑、拘役或五百元以下罰金。
  意圖為自己或第三人不法之利益，而竊佔他人之不動產者，依前項之規定處斷。
  前二項之未遂犯罰之。
